臺北高等行政法院判決　　　　　　　　　　　　　　九十年度訴字第二二三一號
　　　　　　　　　　　　　　　.
　　原　　　告　甲○○
　　訴訟代理人　丙○○
　　被　　　告　內政部警政署入出境管理局
　　代　表　人　曾文昌（局長）
　　訴訟代理人　乙○○
右當事人間因居留事件，原告不服內政部中華民國九十年二月十五日台（九十）內訴
字第九○六四三一○號訴願決定，提起行政訴訟。本院判決如左：
　　主      文
原告之訴駁回。
訴訟費用由原告負擔。
　　事      實
一、事實概要：原告係大陸地區人民，為台灣地區人民丙○○之配偶，於八十九年六
    月十一日來台探親，探親期間經台北市政府警察局查獲從事與許可目的不符之工
    作，於八十九年七月二十九日執行強制出境。被告遂於八十九年八月七日以（八
    九）境居嘉字第一○○八一四號處分書函知原告略以：「依大陸地區人民在台灣
    地區定居或居留許可辦法第十三條第一項第二款規定，謝女士在台從事與許可目
    的不符之工作，八十五年十月三十日申請之居留案，不予許可；應重新依規定提
    出申請。」等語，予以否准其來台居留案。原告不服，提起訴願，亦遭決定駁回
    ，遂向本院提起行政訴訟。
二、兩造聲明：
　(一)原告聲明：
    1.訴願決定、原處分均撤銷。
    2.訴訟費用由被告負擔。
　(二)被告聲明：
    1.駁回原告之訴。
    2.訴訟費用由原告負擔。
三、兩造爭點：被告否准原告來台居留之處分是否違法？
　(一)原告主張之理由：
    原告夫婦與訴外人李清波夫婦係好友關係，於八十九年七月十八日，因李清波之
    妻生病，李清波無法自己照顧麵店，原告夫婦基於多年好友，自願無酬幫忙。詎
    警察人員於八十五年七月二十五日至該麵店臨檢，認原告「非法打工」，將原告
    與李清波帶回警局訊問，因原告與李清波為淳樸良民，平素未曾與警察往來，又
    因學識不足，心生畏懼，致遭員警於筆錄誤寫「每日收取工資五百元」字樣，惟
    查原告及李清波於筆錄製作當時曾抗辯絕無收取工資，詎員警陳道明誆稱接受辯
    白，卻仍在筆錄上載明「每日收取工資五百元」字樣，並含混稱「簽一簽名沒事
    就可以回去了」等語，李清波未詳閱讀筆錄內容（因李清波不太識字），警方亦
    未再告知筆錄內容，因畏警方權威，怕扣留受苦而草率簽名。當時，陳道明亦告
    知原告其因非法打工而被遣返的作業和申請來台依親居留的程序無關，就算因打
    工被遣返，仍可依原先申請的排序時間正常來台，致原告未詳讀筆錄內容即貿然
    簽字。
  (二)被告答辯之理由：
    按「大陸地區人民在台灣地區定居或居留許可辨法」第十三條第一項第二款規定
    ：「大陸地區人民申請在台灣地區定居或居留，有從事與許可目的不符之活動或
    工作者，不予許可。」，本件原告於八十九年六月十一日來台探親，在台停留期
    間，從事與許可目的不符之工作，為台北市政府警察局查獲，並於八十九年七月
    二十九日執行強制出境。被告遂依上揭規定，對其居留申請案，為不予許可之處
    分。原告甲○○女士不服：謂其因熱心義務幫忙好友李清波夫婦經營之麵店，純
    粹是基於朋友立場，無酬自願幫忙，受冤枉為非法打工，又因學識不足心生畏懼
    ，致使筆錄過程產生嚴重瑕疵，誤寫每日工資新台幣（下同）五百元：：：等語
    ，經查警方所附筆錄，原告坦承在李清波夫婦經營之麵店內工作，且領有報酬，
    該店負責人李清波先生在偵訊筆錄中亦坦承上情不諱，原告在台從事與許可目的
    （探親）不符之工作，明確屬實，被告乃依前揭規定，對原告居留申請案為不予
    許可處分，應重新依規定提出申請。
　　理      由
一、按「大陸地區人民申請在台灣地區定居或居留，有從事與許可目的不符之活動或
    工作者，不予許可。」，大陸地區人民在台灣地區定居或居留許可辨法第十三條
    第一項第二款定有明文。
二、本件原告係大陸地區人民，為台灣地區人民丙○○之配偶，於八十九年六月十一
    日來台探親，探親期間經台北市政府警察局查獲從事與許可目的不符之工作等情
    ，有原告及麵攤雇主李清波偵訊（調查）筆錄影本各一份附於原處分卷可稽。原
    告雖稱其係熱心義務幫忙，為無酬自願幫助等語。惟查原告在李清波所經營之麵
    攤工作，並領有每日工資五百元等情，業據原告於警訊中坦承甚詳，核與李清波
    所述情節大致相符，自堪認為實在。第以原告與李清波係友朋關係，為原告所自
    承，二人既素無仇恨怨隙，衡情李清波當無誣攀故陷之理，其於警訊時所言自為
    可信。且原告教育程度非低，按理亦無未先閱覽偵訊筆錄即貿然予以簽名之可能
    ，況其所稱被告知縱因打工遭遣返仍可依原申請排序時間正常來台一節，與法理
    有違，足見其所謂係義務幫忙云云顯係事後諉詞，殊無可取。從而被告以原告在
    台從事與許可目的（探親）不符之工作，而予以否准原告居留之申請，所為不予
    許可之處分，揆之首揭法條規定，並無違誤，訴願決定予以維持，亦無不合，原
    告之訴難認有理由，應予駁回。
據上論結，本件原告之訴為無理由，依行政訴訟法第九十八條第三項前段，判決如主
文。
中　　　華　　　民　　　國　　九十一　　年　　　七　　　月　　三十一　　日
                 　　　　   臺 北 高 等 行 政 法 院  第 四 庭
                             　　　　      審 判 長  法    官  鄭忠仁
                                           　　　    法    官  楊莉莉
                                                     法    官  林育如
右為正本係照原本作成。
如不服本判決，應於送達後二十日內，向本院提出上訴狀並表明上訴理由，如於本判
決宣示後送達前提起上訴者，應於判決送達後二十日內補提上訴理由書（須按他造人
數附繕本）。
中　　　華　　　民　　　國　　九十一　　年　　　八　　　月　　　一　　　日
       　　　　　　　　　　　　　　　　　　　　　　　書 記 官　林如冰
